【裁判字號】    99,上訴,1202
【裁判日期】    991124
【裁判案由】    毒品危害防制條例
【裁判全文】
臺灣高等法院臺中分院刑事判決        99年度上訴字第1202號
上  訴  人
即  被  告  蔡勇正
選任辯護人  曾耀聰律師
上列上訴人即被告因毒品危害防制條例案件，不服臺灣臺中地方
法院98年度訴字第2897號，中華民國99年4月13日第一審判決（
起訴案號：臺灣臺中地方法院檢察署98年度偵字第9681號），提
起上訴，本院判決如下：
    主      文
原判決撤銷。
蔡勇正販賣第二級毒品，累犯，處有期徒刑柒年陸月，未扣案附
掛門號0000000000號（含門號 SIM卡）行動電話壹支沒收，如全
部或一部不能沒收時，追徵其價額或以其財產抵償之；未扣案之
販賣第二級毒品所得新臺幣壹仟元沒收，如全部或一部不能沒收
時，以其財產抵償之。又販賣第一級毒品，累犯，處有期徒刑拾
伍年陸月，未扣案附掛門號0000000000號（含門號 SIM卡）行動
電話壹支沒收，如全部或一部不能沒收時，追徵其價額或以其財
產抵償之；未扣案之販賣第一級毒品所得新臺幣壹仟元沒收，如
全部或一部不能沒收時，以其財產抵償之。又販賣第一級毒品，
累犯，處有期徒刑拾伍年陸月，未扣案附掛門號0000000000號（
含門號 SIM卡）行動電話壹支沒收，如全部或一部不能沒收時，
追徵其價額或以其財產抵償之；未扣案之販賣第一級毒品所得新
臺幣伍佰元沒收，如全部或一部不能沒收時，以其財產抵償之。
又販賣第二級毒品，累犯，處有期徒刑柒年捌月，未扣案附掛門
號0000000000號（含門號 SIM卡）行動電話壹支沒收，如全部或
一部不能沒收時，追徵其價額或以其財產抵償之；未扣案之販賣
第二級毒品所得新臺幣壹仟元沒收，如全部或一部不能沒收時，
以其財產抵償之。又販賣第一級毒品，累犯，處有期徒刑拾伍年
捌月，未扣案附掛門號0000000000號（含門號 SIM卡）行動電話
壹支沒收，如全部或一部不能沒收時，追徵其價額或以其財產抵
償之；未扣案之販賣第一級毒品所得新臺幣參仟元沒收，如全部
或一部不能沒收時，以其財產抵償之。又販賣第一級毒品，累犯
，處有期徒刑拾伍年陸月，未扣案附掛門號0000000000號（含門
號 SIM卡）行動電話壹支沒收，如全部或一部不能沒收時，追徵
其價額或以其財產抵償之；未扣案之販賣第一級毒品所得新臺幣
伍佰元沒收，如全部或一部不能沒收時，以其財產抵償之。應執
行有期徒刑拾捌年陸月，未扣案附掛門號0000000000號（含門號
 SIM卡）行動電話壹支沒收，如全部或一部不能沒收時，追徵其
價額或以其財產抵償之；未扣案之販賣第一、二級毒品所得合計
新臺幣柒仟元沒收，如全部或一部不能沒收時，以其財產抵償之
。
    事實及理由
一、犯罪事實：
    蔡勇正（綽號澳仔、正仔）前因施用第一級毒品案件，經臺
    灣臺中地方法院判處有期徒刑11月確定，嗣獲裁定減刑為有
    期徒刑5月又15日，於民國96年7月20日執行完畢。竟猶不知
    悔改，明知海洛因及甲基安非他命分別為毒品危害防制條例
    第2條第2項第1、2款所規定列管之第一級毒品及第二級毒品
    ，不得非法販賣、持有，竟基於販賣第一級毒品海洛因及第
    二級毒品甲基安非他命牟利之犯意，先向真實姓名、年籍不
    詳之成年人，販入不詳重量之海洛因及甲基安非他命後，分
    別於下列時間，利用其所有附掛門號0000000000號（含門號
    SIM卡1張）之行動電話與購毒者聯繫交易毒品事宜，雙方談
    妥交易毒品之種類、數量、金額，並約定交易之時間、地點
    後，再前往約定之交易地點，以一手交貨、一手交錢之方式
    ，為下列販賣第一級毒品海洛因或第二級毒品甲基安非他命
    之行為：
  (一)由蔡慶南以0000000000號家用電話撥打蔡勇正之0000000000
    號行動電話，而與蔡勇正聯絡購買第二級毒品甲基安非他命
    之事宜。俟雙方談妥交易細節，並約定交易時間及地點後，
    於97年9月1日下午3時許，在臺中縣梧棲鎮○○路○段416號
    之蔡勇正住處外面之空地，以每包新臺幣（下同）1千元之
    價格，由蔡勇正當場交付毒品而販賣第二級毒品甲基安非他
    命1包（重量不詳）給蔡慶南，並收訖價金。
  (二)由蔡慶南以0000000000號家用電話撥打蔡勇正之0000000000
    號行動電話，而與蔡勇正聯絡購買第一級毒品海洛因之事宜
    。俟雙方談妥交易細節，並約定交易時間及地點後，於97年
    9月2日下午5時許，在臺中縣梧棲鎮○○路○段416號之蔡勇
    正住處外面之空地，以每包1千元之價格，由蔡勇正當場交
    付毒品而販賣第一級毒品海洛因1包（重量不詳）給蔡慶南
    ，並收訖價金。
  (三)於97年12月3日晚上7時1分，由陳弘毅以0000000000號行動
    電話撥打蔡勇正之0000000000號行動電話，而與蔡勇正聯絡
    購買第一級毒品海洛因之事宜。俟雙方談妥交易細節，並約
    定交易時間及地點後，於97年12月3日晚上8時許，在陳弘毅
    位於臺中縣梧棲鎮○○路○段818號住處附近之人行道，以每
    包5百元之價格，由蔡勇正當場交付毒品而販賣第一級毒品
    海洛因1包（重量不詳）給陳弘毅，並收訖價金。
  (四)於97年12月4日下午4時1分，由王志名以0000000000號行動
    電話撥打蔡勇正之0000000000號行動電話，而與蔡勇正聯絡
    購買第二級毒品甲基安非他命之事宜。俟雙方談妥交易細節
    ，並約定交易時間及地點後，於97年12月4日下午5時許，在
    王志名位於臺中縣梧棲鎮○○路○段115號住家附近之工廠，
    以每包1千元之價格，由蔡勇正當場交付毒品而販賣第二級
    毒品甲基安非他命1包（重量不詳）給王志名，並收訖價金
    。
  (五)於97年12月5日上午7時58分，由蔡勇正以0000000000號行動
    電話撥打王志名之0000000000號行動電話，而與王志名聯絡
    販賣第一級毒品海洛因予其之事宜。俟雙方談妥交易細節，
    並約定交易時間及地點後，於97年12月5日中午前某時，在
    王志名之上開住家附近之工廠，以3千元之價格，由蔡勇正
    當場交付毒品而販賣第一級毒品海洛因1包（重量不詳）給
    王志名，並收訖價金。
  (六)於97年12月5日下午2時31分，由陳弘毅以0000000000號行動
    電話撥打蔡勇正之0000000000號行動電話，而與蔡勇正聯絡
    購買第一級毒品海洛因之事宜。俟雙方談妥交易細節，並約
    定交易時間及地點後，於97年12月5日下午5、6時許，在陳
    弘毅之上開住處附近之人行道，以每包5百元之價格，由蔡
    勇正當場交付毒品而販賣第一級毒品海洛因1包給陳弘毅，
    並收訖價金。
二、認定犯罪事實所憑證據、理由及對於被告辯解的判斷：
  (一)證據能力之說明：
    按刑事訴訟法第159條之5規定，被告以外之人於審判外之陳
    述，雖不符刑事訴訟法第159條之1至同條之4之規定，而經
    當事人於審判程序同意作為證據，法院審酌該言詞陳述或書
    面陳述作成時之情況，認為適當者，亦得為證據。當事人、
    代理人或辯護人於法院調查證據時，知有第159條第1項不得
    為證據之情形，而未於言詞辯論終結前聲明異議者，視為有
    前項之同意。觀之上開規定之立法意旨，乃在於傳聞證據未
    經當事人之反對詰問予以核實，原則上先予排除。惟若當事
    人已放棄反對詰問權，於審判程序中表明同意該等傳聞證據
    可作為證據；或不爭執該證據之證據能力，基於尊重當事人
    對傳聞證據之處分權，及證據資料愈豐富，愈有助於真實發
    見之理念，且強化言詞辯論主義，使訴訟程序得以順暢進行
    ，上開傳聞證據亦均具有證據能力。查本案下列引為證據之
    證人證述及書證，上訴人即被告蔡勇正（下稱被告）及其辯
    護人均不爭執證據能力（見原審卷第50頁及本院卷第49頁背
    面），經審酌卷內各該人員陳述時之情狀，均查無被違法取
    供或非出於自由意志之情形，相關書證亦查無違法取證或造
    假虛捏之情事，以之作為本案之證據，皆屬適當，依前揭規
    定，均得為本案之證據。至被告上訴後其辯護人爭執陳弘毅
    、王志名警詢筆錄之證據能力，本院審酌陳弘毅、王志名於
    警詢所述係以犯罪嫌疑人身份接受詢問，復均未經具結，且
    其等於警詢之所述與其等在偵查中具結後之證述大致相符，
    應具可替代性，即非證明本件犯罪事實存否所必要者，被告
    及其辯護人既有爭執，爰排除以之作為本案之證據。
  (二)被告上訴後固坦承有上揭販賣第一、二級毒品予蔡慶南之事
    實，惟仍矢口否認有何販賣第一、二級毒品予陳弘毅、王志
    名之情事，辯稱：伊雖曾於97年9月間使用門號0000000000
    號SIM卡之行動電話，並以之與蔡慶南通話，但97年10月伊
    前往屏東工作以後，即未曾再使用該門號之行動電話，伊不
    曾販賣毒品給陳弘毅、王志名，97年12月間也沒有和陳弘毅
    、王志名聯絡云云。惟查：
  1.被告於上述時間、地點，分別販賣第一級毒品海洛因及第二
    級毒品甲基安非他命給證人蔡慶南、陳弘毅、王志名之事實
    ，分據證人蔡慶南、陳弘毅、王志名等人證述如下：
  (1)證人蔡慶南於97年9月4日警詢時證述：伊有吸食毒品，是將
    海洛因摻入香菸中點燃吸食，安非他命是用吸食器燒烤產生
    煙氣吸食。伊於97年9月1日17時，在臺中縣梧棲鎮○○路○
    段740巷2弄7號吸食安非他命，97年9月2日在家裡附近空地
    吸食海洛因。伊所吸食之毒品是向一名叫阿正之男子購買，
    阿正住梧棲鎮○○里○○路○段聖寶宮附近等語（詳見中縣
    清警偵字第00970004153號警卷第2-3頁）。於97年9月4日偵
    訊時證稱：「我於97年9月2日下午6時許在家裡附近空地以
    摻香菸方式吸食海洛因，於97年9月1日在家裡房間以燒烤方
    式吸食安非他命，…，我所施用的毒品是向一位「蔡勇正」
    的男子（買），他的電話0000000000號，他33歲，他是我高
    中同學，170公分，中等身材，瘦瘦的，留西裝頭，沒有戴
    眼鏡，頭髮沒有染色。我們有互相打電話聯絡，他有賣我海
    洛因及安非他命。我最近一次是97年9月2日下午5時許在他
    梧棲鎮○○路○段416號他家外面空地向他買海洛因1包，我
    購買1千元，安非他命是在97年9月1日下午3時許，地點同上
    ，我購買1包1千元。我是最近才開始吸用毒品，我只有在上
    開2天購買毒品，我大都以家裡電話00000000號打電話給他
    ，他也都打這支電話給我」等語（詳見97年度毒偵字第4711
    號卷第6-7頁）。
  (2)證人陳弘毅於98年1月14日偵訊時證稱：「我最近一次施用
    毒品的時間於97年12月3日間晚上8、9時許，在我家附近的
    人行道上，以抽煙的方式施用海洛因。我於97年12月5日晚
    上8、9時許，又在我家附近的人行道上，以抽煙的方式施用
    海洛因。這2次施用之海洛因來源，是在97年12月3日晚上7
    點，用我0000000000的行動電話，打電話給奧仔0000000000
    的行動電話，向他購買5百元的海洛因，我們約在我家附近
    的人行道，於同日晚間8時許，我到該處時奧仔已經在該處
    等我，我拿5百元給奧仔，他就把一包海洛因交給我，我當
    場就用抽煙的方法施用這包海洛因，施用後的確有施用海洛
    因的感覺。97年12月5日下午2時30分許，用我0000000000的
    行動電話，打電話給奧仔0000000000的行動電話，向他購買
    5 百元的海洛因，後來我們約在同日下午5、6時，在我家附
    近的人行道見面，我拿5百元給蔡勇正，蔡勇正拿一包5百元
    的海洛因給我，我後來等到晚上7、8點，等到買香煙回來，
    才在住家附近的人行道上，以香煙摻雜海洛因的方式，施用
    這包買來的海洛因，施用後的確有施用海洛因的感覺。（問
    ：警方根據蔡勇正持用之0000000000電信門號監察譯文，監
    知你曾使用0000000000電信門號於12月3日19時01分許，撥
    打蔡勇正持用之0000000000電信門號，通話內容：B：喂。
    怎樣。A：有空嗎。B：什麼.A：可以幫我弄一下嗎。B：看
    CD 看一片喔？還是看下集就好了。A：你講什麼我沒有聽清
    楚。B：看你是要看上集還要看全集。A：我要看上集啦。B
    ：大約7點半好不好.A：7點半喔…好好。上述監聽譯文的意
    思為何？）CD是指海洛因，上集是指5百元，全集是指l千元
    ，看CD是指要向他買海洛因，一片是指1千元。（問：警方
    根據蔡勇正持用之0000000000電信門號監察譯文，監知你曾
    使用0000000000電信門號於97年12月5日14時31分許，撥打
    蔡勇正持用之0000000000電信門號，通話內容：B：喂。A：
    喂，半片CD啦，半片。B：我現在人在外面，你有在趕嗎。A
    ：你大約要多久。B：大約半小時。上述監聽譯文的意思為
    何？）這是表示我要向奧仔購買5百元的海洛因。警方提示
    口卡編號10的蔡勇正就是奧仔…」等語（詳見97年度他字第
    40 87號卷第78-81頁）。
  (3)證人王志名於98年1月14日偵訊時證稱：「我最近一次施用
    毒品是於98年1月14日中午1時許在住家旁邊的工廠，用抽煙
    的方法施用海洛因。我另外於97年12月14、15日中午1時許
    ，在住家旁邊的工廠，用抽煙的方法施用海洛因，因為我都
    在每月1O日領薪水，會在那時候買海洛因，來慢慢施用。我
    在97年12月14 、15日所施用毒品的來源是向奧仔買的，我
    是於97年12月4日下午4點，和一位朋友叫做阿義要一起向奧
    仔買安非他命，由我用0000000000的行動電話打到奧仔0000
    000000的行動電話，要向奧仔買2包安非他命，共2千元。我
    們的暗語中，準備2個就是指準備2份毒品，少年的是指安非
    他命，阿妹仔是指俗稱4號的海洛因。後來奧仔在同日下午5
    點到我的工廠，該工廠在我住家旁，奧仔拿俗稱糖果即安非
    他命2包給我和阿義，我和阿義各交給奧仔1千元。我又在97
    年12月4日下午6時20分的時候，我是把我的行動電話交給阿
    義，因為阿義那時候看起來毒癮好像發作，要奧仔趕快拿毒
    品過來。97年12月4日晚上8點21分，奧仔打電話給我，要我
    和阿義到沙鹿那邊等他，要拿海洛因給阿義。97年12月4日
    晚上9時26分時，奧仔打電話到我的手機，但卻是阿義接的
    ，所以我不知道他們的對話內容。…後來在同日晚上10點半
    ，奧仔打電話給我說，要明天才有，那是因為我也要向奧仔
    買海洛因，但奧仔告訴我要等到明天才有。97年12月5日上
    午7點58分，奧仔打電話給我問我有多少錢，我說我有三張
    ，就是指我有3千元，奧仔在97年12月5日中午前某時，就到
    我家旁的工廠找我，交給我海洛因一包，我交給他3千元，
    因為那時我剛拿到低收入戶補助，所以才有錢跟奧仔拿，這
    次買的海洛因在12月間就用完了，施用的過程中覺得可以放
    下任何壓力，所以那真的是海洛因。後來奧仔好像就出事了
    ，我就沒有跟他買毒品了」等語（詳見97年度他字第4087號
    卷第105頁背面-107頁）。另於98年11月26日原審審理時亦
    證稱：「在偵查中之證述我有在97年12月4日、97年12月5日
    分別向蔡勇正購買1千元甲基安非他命、3千元海洛因，我是
    以電話跟蔡勇正聯絡，97年度他字第4087號第120頁背面及
    121頁譯文之電話號碼是我跟蔡勇正聯絡的電話號碼，該譯
    文內容是我跟蔡勇正的通話，內容有提到少年，少年指甲基
    安非他命，阿妹仔是指四號、海洛因，譯文中提到我這裡還
    有3張，是指那時候我要跟蔡勇正買毒品，3張是指錢。這二
    次都是蔡勇正本人把甲基安非他命、海洛因交給我，我有把
    錢交給蔡勇正。上開譯文0000000000號碼我知道這支電話都
    是被告在使用，上開第121頁譯文第二通與我聯絡之人我可
    以確定是蔡勇正」等語（詳見原審卷第72-74頁）。
  2.被告與證人王志名、陳弘毅、蔡慶南間係多年朋友關係，而
    被告歷經多次訊問，均未曾提及其與上開證人間有何仇怨與
    財務糾紛，衡諸常情，被告與該等證人間感情既無不和睦，
    復無怨隙，該等證人應無甘冒偽證罪之處罰，誣指被告涉犯
    法定本刑為7年以上有期徒刑或無期徒刑以上之重罪，而為
    虛偽陳述之必要。且證人蔡慶南、王志名2人均染有施用毒
    品海洛因及甲基安非他命之惡習，證人陳弘毅則染有施用毒
    品海洛因之惡習等情，亦據證人蔡慶南、陳弘毅、王志名供
    述在卷（詳見中縣清警偵字第00970004153號警卷第2頁、中
    縣清警偵0000000000號警卷第6頁、97年度他字第4087號卷
    第105頁），並有其等臺灣高等法院被告前案紀錄表及臺灣
    臺中地方法院檢察署97年度毒偵字第4711號蔡慶南施用毒品
    案、98年度毒偵字第2269號陳弘毅施用毒品案、98年度毒偵
    字第319號王志名施用毒品案之卷證各1份在卷可考，是其等
    確需有所施用毒品之來源，而被告即為其等施用毒品來源之
    一，益徵其等上開證述並非無據。
  3.被告雖否認曾以門號0000000000號行動電話與證人陳弘毅、
    王志名聯繫，並聲請將下列監聽錄音送聲紋比對，惟該門號
    0000000000號SIM卡係被告於97年9月間，在臺中縣梧棲鎮一
    家電動玩具店向一名不認識之男子購買使用一情，為被告所
    自承（見中縣清警偵字第0000000000號警卷第1頁背面、本
    院卷第110頁），且除證人陳弘毅、王志名等人均證述97年
    12月間曾以該門號與被告聯繫（已如前述）外，證人蔡慶南
    （詳如前述）及證人楊錦和、蔡境誌亦均證述曾以該門號與
    被告聯繫（詳見97年度他字第4087號卷第46-50、57-59、84
    -87、97-99、142-144頁）；參以證人蔡慶南與被告係高中
    同學，證人陳弘毅與被告係認識3、4年之朋友，證人王志名
    與被告係小時即認識之朋友，證人楊錦和與被告係國中同學
    ，證人蔡境誌雖於97年4、5月間才經友人介紹而認識被告，
    但曾去過被告住處等情，除據被告供述在卷外，亦據證人蔡
    慶南、陳弘毅、楊錦和、蔡境誌證述在卷（見97年度毒偵字
    第4711號卷第7頁、中縣清警偵字第0000000000號警卷第8頁
    、97年度他字第4087號卷第48、144頁），由上可知被告與
    上開證人均有相當之熟悉度，是上開證人應無誤認之可能，
    又證人楊錦和於97年12月3日10時12分撥打蔡勇正之0000000
    000號行動電話時，接話者係一位自稱「阿強」之人，有被
    告不爭之上開通訊監察譯文可稽，然該「阿強」之人於該次
    通話時，亦表示被告係（在裡面）與其在一起，足認被告當
    時確在台中無訛，自不能憑此即認被告於該期間未持用該門
    號行動電話，是被告於97年9月間至同年12月19日因案入監
    服刑間，確係該門號之持用人無誤，故本件經送內政部警政
    署刑事警察局鑑定本案監聽錄音是否為被告之通話，雖該局
    以99年2月8日刑鑑字第0990013897號函經函覆無法進行聲紋
    比對（見原審卷第101頁），本院復將上開監聽錄音光碟送
    法務部調查局鑑定結果，該局亦以99年10月20日調科參字第
    09900462520號聲紋鑑定報告書表示：光碟中關於「強仔」
    之通話，及陳弘毅、王志名指認「蔡」之通話聲音，均因錄
    音品質不佳，聲紋共振峰圖譜特徵模糊，不符合聲紋鑑定條
    件，無法進行聲紋比對鑑定（見本院卷第81頁），自仍無礙
    於該門號係被告所持用之認定。至被告於勘驗上開監聽錄音
    光碟後，雖仍一再辯稱：陳弘毅、王志名指認「蔡」之通話
    聲音非其聲音云云，應亦係被告於時隔年餘後，趁該監聽錄
    音光碟之錄音品質不佳，聲紋共振峰圖譜特徵模糊致無法辨
    識，而故為卸責之辯詞，自不足採信。
  4.復觀卷附之被告以所持用之門號0000000000號行動電話，與
    證人陳弘毅、王志名所使用之門號0000000000號、00000000
    00號行動電話，於97年12月3日至同年月5日，有如下之對話
    一情，亦有行動電話申請人基本資料、臺灣臺中地方法院97
    年聲監字第1130號通訊監察書、通訊監察譯文及勘驗筆錄等
    存卷足稽（見98年度警聲搜字第424號卷第11、38頁、中縣
    清警偵字第0000000000號警卷第20-21、35-42頁、原審卷第
    92-96頁）：
┌──┬────┬────┬───────────────┬─────────┐
│編號│通話時間│通話類別│內容摘要                      │基地臺            │
├──┼────┼────┼───────────────┼─────────┤
│ １ │97年12月│受話方  │蔡：喂。怎樣。                │陳：000000000台中 │
│    │3日19時 │        │陳：有空嗎？可以幫我弄一下嗎？│    縣梧棲鎮○○路│
│    │01分    │        │蔡：什麼？                    │    1段935號      │
│    │        │        │陳：可以幫我弄一下嗎？        │蔡：臺中縣沙鹿鎮北│
│    │        │        │蔡：看CD看一片喔？還是看下集就│    勢東路617號   │
│    │        │        │    好了（意指毒品）。        │                  │
│    │        │        │陳：你講什麼我沒有聽清楚。    │                  │
│    │        │        │蔡：看你是要看上集還是要看全集│                  │
│    │        │        │陳：我要看上集啦。            │                  │
│    │        │        │蔡：大約7點半好不好？         │                  │
│    │        │        │陳：7點半喔…好好。           │                  │
├──┼────┼────┼───────────────┼─────────┤
│ ２ │97年12月│受話方  │蔡：我到了馬上打給你，還是不用│陳：000000000臺中 │
│    │3日19時 │        │    了。                      │    縣梧棲鎮○○路│
│    │25分    │        │陳：阿你到哪裡了？            │    6號           │
│    │        │        │蔡：我現在在中港路要下去這裡了│蔡：臺中縣沙鹿鎮北│
│    │        │        │陳：阿你還要多久，我現在在外面│    勢東路617號   │
│    │        │        │    ，不知道要去哪裡。        │                  │
│    │        │        │蔡：還是你有趕的話，還是你要先│                  │
│    │        │        │    去找朋友，我怕你來不及。  │                  │
│    │        │        │陳：你大約還要多久。          │                  │
│    │        │        │蔡：大約20分鐘。              │                  │
│    │        │        │陳：20分鐘喔，好啦，20分我在體│                  │
│    │        │        │    育場這裡等你啦。          │                  │
│    │        │        │蔡：好啦好啦。                │                  │
├──┼────┼────┼───────────────┼─────────┤
│ ３ │97年12月│受話方  │蔡：你在哪裡？                │陳：000000000臺中 │
│    │3日20時 │        │陳：一樣這裡阿，運動園這裡阿。│    縣梧棲鎮○○路│
│    │02分    │        │蔡：你怎麼會跑到運動園？      │    1段935號      │
│    │        │        │陳：你等我，我現在馬上用一用好│蔡：臺中縣梧棲鎮中│
│    │        │        │    了。                      │    央路2段360-1號│
├──┼────┼────┼───────────────┼─────────┤
│ ４ │97年12月│發話方  │陳：喂。                      │蔡：000000000臺中 │
│    │3日20時 │        │蔡：你來人行道這邊好嗎？      │    縣梧棲鎮○○路│
│    │08分    │        │陳：什麼？                    │    6號           │
│    │        │        │蔡：人行道這邊不是有散步的人行│陳：臺中縣梧棲鎮中│
│    │        │        │    道。                      │    央路2段360-1號│
│    │        │        │陳：你說我們旁邊那個喔？      │                  │
│    │        │        │蔡：對啦。                    │                  │
├──┼────┼────┼───────────────┼─────────┤
│ ５ │97年12月│受話方  │陳：喂。                      │陳：000000000臺中 │
│    │3日20時 │        │蔡：等我5分鐘好嗎？我機車放在 │    縣梧棲鎮○○路│
│    │09分    │        │    那邊那邊那一頭，我還用走的│    71巷2號       │
│    │        │        │陳：喔，好啦好啦。            │蔡：臺中縣梧棲鎮中│
│    │        │        │                              │    央路2段360-1號│
├──┼────┼────┼───────────────┼─────────┤
│ ６ │97年12月│受話方  │陳：怎麼沒有看到你？          │陳：000000000臺中 │
│    │3日20時 │        │蔡：我在靠前面的紅綠燈，我在產│    縣梧棲鎮○○路│
│    │13分    │        │    業道路這邊。              │    6號           │
│    │        │        │陳：我看到你看到你了。        │蔡：臺中縣梧棲鎮中│
│    │        │        │                              │    央路2段360-1號│
├──┼────┼────┼───────────────┼─────────┤
│ ７ │97年12月│受話方  │蔡：喂。                      │陳：000000000臺中 │
│    │5日14時 │        │陳：喂，半片CD啦，半片。      │    縣清水鎮南社里│
│    │31分    │        │蔡：我現在人在外面ㄝ，你有在趕│    中華路92號    │
│    │        │        │    嗎？                      │蔡：臺中縣梧棲鎮中│
│    │        │        │陳：你大約要多久？            │    央路2段360-1號│
│    │        │        │蔡：大約半小時。              │                  │
├──┼────┼────┼───────────────┼─────────┤
│ ８ │97年12月│受話方  │蔡：半小時可以嗎？            │陳：000000000臺中 │
│    │5日14時 │        │陳：可以啦，你有辦法送過來嗎？│    縣梧棲鎮○○路│
│    │32分    │        │蔡：好啦，你在哪裡？          │    1段935號      │
│    │        │        │陳：家裡啦。                  │蔡：臺中縣沙鹿鎮沙│
│    │        │        │蔡：順便帶500來換啦，我這裡只 │    田路158號     │
│    │        │        │    有1張。                   │                  │
│    │        │        │陳：好啦好啦。                │                  │
├──┼────┼────┼───────────────┼─────────┤
│ ９ │97年12月│發話方  │陳：喂。                      │中縣清警偵        │
│    │5日15時 │        │蔡：大約要等1個小時喔，因為我 │0000000000卷p38   │
│    │03分    │        │    那個正在忙，還是你先去找朋│                  │
│    │        │        │    友看看。                  │                  │
│    │        │        │陳：好啦好啦。                │                  │
├──┼────┼────┼───────────────┼─────────┤
│ 10 │97年12月│受話方  │陳：喂，有沒有在基地阿？      │蔡：臺中縣沙鹿鎮北│
│    │5日18時 │        │蔡：7點半那邊比較有空，7點半我│    勢東路617號   │
│    │45分    │        │    再過去找你喔。            │                  │
│    │        │        │陳：好好。                    │                  │
├──┼────┼────┼───────────────┼─────────┤
│ 11 │97年12月│受話方  │蔡：喂。                      │王：32092/臺中縣龍│
│    │4日16時 │        │王：喂，等一下幫我準備2個來啦 │    井鄉○○段258 │
│    │01分    │        │蔡：什麼？                    │    號            │
│    │        │        │王：等一下幫我準備2個來啦。   │蔡：臺中縣沙鹿鎮中│
│    │        │        │蔡：少年的還是阿妹仔？        │    山路624-1號   │
│    │        │        │王：少年的啦。                │                  │
│    │        │        │蔡：喔，要晚一點ㄝ。          │                  │
│    │        │        │王：要多晚？                  │                  │
│    │        │        │蔡：晚一點，要等人回來阿，我再│                  │
│    │        │        │    打給你。                  │                  │
├──┼────┼────┼───────────────┼─────────┤
│ 12 │97年12月│發話方  │王：喂。                      │蔡：臺中縣沙鹿鎮北│
│    │4日18時 │        │蔡：你那個呢？                │    勢東路617號   │
│    │20分    │        │王：等一下喔。                │王：32092/臺中縣龍│
│    │        │        │蔡：好啦。                    │    井鄉○○段258 │
│    │        │        │王：喂。                      │    號            │
│    │        │        │蔡：阿你說那套漫畫是誰要看？  │                  │
│    │        │        │王：我自己要看的啦。          │                  │
│    │        │        │蔡：你自己要看？那要8點多那邊 │                  │
│    │        │        │    喔。                      │                  │
│    │        │        │王：人已經不舒服了啦，快一點啦│                  │
│    │        │        │蔡：好啦。                    │                  │
├──┼────┼────┼───────────────┼─────────┤
│ 13 │97年12月│受話方  │蔡：喂。                      │王：32092/臺中縣龍│
│    │4日20時 │        │王：要來了嗎？                │    井鄉○○段258 │
│    │21分    │        │蔡：我在沙鹿這裡在等你了啦，馬│    號            │
│    │        │        │    上就出來了啦。            │蔡：臺中縣沙鹿鎮四│
│    │        │        │王：好。                      │    平街58號      │
├──┼────┼────┼───────────────┼─────────┤
│ 14 │97年12月│發話方  │王：喂。                      │王：32092/臺中縣龍│
│    │5日07時 │        │蔡：哥，阿你那裡那個有多少元元│    井鄉○○段258 │
│    │58分    │        │    ？我等一下要那個，你還有多│    號            │
│    │        │        │    少元元？                  │蔡：臺中縣沙鹿鎮中│
│    │        │        │王：我這裡是還有3張啦。       │    山路624-1號   │
│    │        │        │蔡：喔好，我等一下過去拿喔。  │                  │
└──┴────┴────┴───────────────┴─────────┘
    雖被告與證人陳弘毅、王志名間並無明講交易毒品之用語，
    而僅以「CD」、「2個」等暗示，惟販賣毒品罪之刑責極重
    ，此為公眾周知之事實，買賣雙方除於對話中多以暗語為之
    外，於交易當時更係以極為隱密之方式為之，避免遭他人查
    覺或為警查獲，苟非與販賣毒品有關之人，無從了解販賣毒
    品給購買毒品者之內容，況且證人陳弘毅、王志名與被告上
    開對話之意思，分據證人陳弘毅、王志名證述如上，且與經
    驗法則無違，益徵證人陳弘毅、王志名上開證述係向被告購
    買毒品等情與事實相符，被告空言否認販賣毒品給證人陳弘
    毅、王志名之事實，要係卸責之詞，不足採信。
  5.至於證人蔡慶南於原審時雖證述：伊是請被告幫伊買毒品，
    被告幫伊把錢拿給藥頭，才把毒品拿回來給伊云云；惟證人
    蔡慶南於警詢及偵查中之證述前後均相符，又核諸上情，證
    人蔡慶南於警詢、偵訊時所為向被告購買海洛因之證述均明
    確指出向被告購買毒品海洛因之聯絡方式、時間、地點等，
    而屬真實可信一節，亦如前述，則其於原審翻異前詞所證是
    否屬實，已非無疑；況被告於本院審理時已坦承此部分販賣
    第一級毒品海洛因、第二級毒品甲基安非他命予蔡慶南之事
    實，參以證人蔡慶南於原審時復證稱：伊係向被告購買毒品
    ，都是聯絡後約10分鐘左右到被告家跟他拿，伊家到他家約
    7、8分鐘，2次都是聯絡後就出門去他家等語（見原審卷第
    71頁），足證蔡慶南以電話與被告聯絡後，顯已確定被告手
    邊已有毒品，才會於通話後馬上出門，並於10分鐘即取得毒
    品，是證人蔡慶南並非單純請被告代為購買毒品即無庸置疑
    ，其於原審所為此部分證述顯係事後迴護被告之詞甚明。
  6.本件因被告上訴後僅自白販賣毒品予蔡慶南，而否認有其餘
    販賣毒品海洛因、甲基安非他命之犯行，致無法查知其販賣
    海洛因、甲基安非他命之實際利得，惟按販賣海洛因、甲基
    安非他命係政府嚴予查緝之違法行為，且上述毒品可任意分
    裝或增減其分量，而每次買賣之價量，亦隨時隨雙方關係之
    深淺、當時之資力、需求程度及對行情之認知等因素機動調
    整，因之販賣之利得，除經坦承犯行，或帳冊價量均記載明
    確外，委難查得實情，是縱未確切查得販賣賺取之實際差價
    ，但除別有事證，足認係按同一價格轉讓，確未牟利之情形
    外，尚難執此認非法販賣之事證有所不足，致知過坦承者難
    辭重典，飾詞否認者反得逞僥倖，而失情理之平；且海洛因
    、甲基安非他命之價格不低，取得不易，凡為販賣之不法行
    為者，苟無利可圖，應無甘冒重典，平白無端義務為該等買
    賣之工作，是其販入之價格必較售出之價格低廉，而有從中
    賺取買賣差價牟利之意圖及事實，應屬符合論理法則且不違
    背社會通常經驗之合理判斷。況被告與證人蔡慶南、陳弘毅
    、王志名均無深交亦非至親，其茍無利得，豈有甘冒重典，
    又不辭辛勞運送交付，而以原價買賣毒品海洛因、甲基安非
    他命之理，衡諸常理，被告販賣毒品海洛因、甲基安非他命
    予證人蔡慶南、陳弘毅、王志名自有從中賺取差價牟利之營
    利意圖，至堪認定。
  7.綜上所述，被告上開販賣第一級毒品海洛因或第二級毒品甲
    基安非他命予證人蔡慶南、陳弘毅、王志名之犯行，事證明
    確，均可以認定，應依法論科。
三、撤銷改判的理由：
  (一)撤銷原判決的理由：
  (1)有罪判決書所記載之犯罪事實，為論罪科刑適用法律之基礎
    ，故凡與適用法令有關之重要事項，必須詳加認定，明確記
    載，然後於理由內明認定犯罪事實所憑之證據及理由，始
    足為適用法令之依據。若事實未記載，而理由加以說明，為
    理由失其依據。如事實有記載，理由未予說明，則為理由不
    備，按諸刑事訴訟法第379條第14款規定，其判決當然為違
    背法令。原判決理由說明本件購毒者蔡慶南、陳弘毅、王志
    名係以所持用之電話撥打被告所有之0000000000號行動電話
    與被告聯繫交易毒品事宜，惟事實欄僅認定被告以門號0000
    000000號行動電話作為販賣毒品之對外聯絡工具等情，然對
    於購毒者係如何與被告聯繫交易毒品事宜，亦即被告販賣毒
    品之方式，並未為明確之認定記載，理由說明已失所依據。
  (2)未扣案附掛門號0000000000號行動電話1支之SIM卡係被告於
    97年9月間，在臺中縣梧棲鎮一家電動玩具店向一名不認識
    之男子購買使用，業據被告於本院陳明屬實，應屬被告所有
    ，且係供被告聯絡販毒所用之物，自應依毒品危害防制條例
    第19條第1項諭知沒收，如全部或一部不能沒收時，追徵其
    價額或以其財產抵償之，原審認非屬被告所有而未予沒收，
    亦有未洽。
  (二)自為判決的論罪科刑理由：
  (1)被告行為後，毒品危害防制條例第4條第1項之販賣第一級毒
    品罪，及同條第2項販賣第二級毒品罪，業經總統於98年5月
    20日公布修正，並自同年5月22日起生效（司法院98年6月29
    日院台廳刑一字第0980014643號函參照）。修正後之毒品危
    害防制條例第4條第1項規定「製造、運輸、販賣第一級毒品
    者，處死刑或無期徒刑；處無期徒刑者，得併科新臺幣二千
    萬元以下罰金。」第2項規定「製造、運輸、販賣第二級毒
    品者，處無期徒刑或七年以上有期徒刑，得併新臺幣一千萬
    元以下罰金。」而修正前同條例第4條第1項係規定「製造、
    運輸、販賣第一級毒品者，處死刑或無期徒刑；處無期徒刑
    者，得併科新臺幣一千萬元以下罰金。」第2項規定「製造
    、運輸、販賣第二級毒品者，處無期徒刑或七年以上有期徒
    刑，得併科新臺幣七百萬元以下罰金。」經比較新舊法律後
    ，關於該罪主刑部分，修正後之規定雖非較有利於被告，但
    修正後毒品危害防制條例第17條第2項增訂「犯第四條至第
    八條之罪於偵查及審判中均自白者，減輕其刑」，而修正前
    之毒品危害防制條例則無此項規定，是經綜合比較整個修正
    結果：被告並無於偵查及審判中均自白之情形，修正後之
    規定並非較有利於被告，依刑法第2條第1項前段之規定，自
    應適用修正前即行為時毒品危害防制條例第4條第1、2項之
    規定處斷。被告有於偵查及審判中均自白之情形，應以修
    正後之規定，對被告較為有利，依刑法第2條第1項但書之規
    定，即應適用修正後之毒品危害防制條例第4條第1、2項、
    第17條第2項之規定論處。本件被告就上揭販賣第一、二級
    毒品犯行，於偵查及原審中均否認全部犯行，依上說明，
    本件應適用修正前毒品危害防制條例第4條第1、2項論處。
  (2)按海洛因、甲基安非他命分別為毒品危害防制條例第2條第2
    項公告列管之第一、二級毒品，不得非法持有、販賣。次按
    販賣毒品之所謂販賣行為，係行為人基於營利之目的，而販
    入或賣出毒品而言。販賣毒品者，其主觀上須有營利之意圖
    ，且客觀上有販賣之行為，即足構成，至於實際上是否已經
    獲利，則非所問（最高法院93年度臺上字第1651號刑事判決
    意旨參見）。核被告所為如犯罪事實欄之(一)、(四)所示部分，
    均係犯修正前毒品危害防制條例第4條第2項之販賣第二級毒
    品罪；被告所為如犯罪事實欄之(二)、(三)、(五)、(六)所示部分，
    均係犯修正前毒品危害防制條例第4條第1項之販賣第一級毒
    品罪。被告各次為販賣第一、二級毒品之目的而持有第一、
    二級毒品之低度行為，已分別為販賣第一、二級毒品之高度
    行為所吸收，均不另論罪。被告各次販賣第一、二級毒品有
    時間及空間上之間隔，且販賣之對象亦不盡相同，每次行為
    在時間、空間差距上復可以分開，是其主觀上難認出於一次
    決意，在刑法評價上亦各具獨立性，每次行為皆可獨立成罪
    ，依社會通念，殊難認以評價為一罪為適當，而認應為數罪
    之評價，始符刑罰公平原則，是其所犯上開(一)、(四)所示2次
    販賣第二級毒品罪，及(二)、(三)、(五)、(六)所示4次販賣第一級
    毒品罪，均犯意各別，行為互殊，應分論併罰。又被告前因
    施用第一級毒品案件，經臺灣臺中地方法院判處有期徒刑11
    月確定，嗣獲裁定減刑為有期徒刑5月又15日，於96年7月20
    日執行完畢，有其臺灣高等法院被告前案紀錄表一份可稽，
    其於受有期徒刑執行完畢後五年內故意再犯本件有期徒刑以
    上之各罪，均為累犯，應依刑法第47條第1項規定加重其刑
    ，惟被告所犯販賣第一、二級毒品罪之法定本刑中死刑、無
    期徒刑部分，依法不得加重其刑，是僅就各該罪法定本刑中
    罰金刑及有期徒刑部分加重其刑。再販賣第一級毒品罪之最
    輕法定本刑為無期徒刑，而同為販賣第一級毒品之人，其原
    因動機不一，犯罪情節未必盡同，或有大盤毒梟者，亦有中
    、小盤之分，其販賣行為對國民健康所造成危害程度自屬有
    異，法律科處此類犯罪，所設之法定最低本刑卻同為「無期
    徒刑」，不可謂不重。於此情形，倘依其情狀處以較輕之徒
    刑，即足以懲儆，並可達防衛社會之目的者，自非不可依客
    觀之犯行與主觀之惡性二者加以考量其情狀有無可憫恕之處
    ，而適用刑法第59條之規定酌量減輕其刑，期使個案裁判之
    量刑，能斟酌至當，符合比例原則。本案被告販賣第一級毒
    品部分，無視國家對於杜絕毒品危害之禁令，其行為固屬不
    當，應予非難，然其販賣第一級毒品之對象、次數不多，金
    額為5百至3千元不等，實屬量小數微之毒品交易，實際販毒
    所得非鉅，且其僅係單純販賣交易毒品，亦無施用強暴、脅
    迫之不法手段，相較於長期大量販賣毒品之大盤毒梟或中盤
    毒販而言，所為對社會治安及國民健康之危害顯然較為輕微
    ，是從被告犯案情節觀之，倘仍遽處以販賣第一級毒品之最
    低刑度即無期徒刑，尚屬情輕法重，且難謂符合罪刑相當性
    及比例原則，更無從與大毒梟之惡行有所區隔，是其上開販
    賣第一級毒品之犯罪情狀相較於法定之重刑，在客觀上足以
    引起一般人之同情，情節尚堪憫恕，爰依刑法第59條之規定
    酌量減輕其刑，並就前開罰金加重其刑部分，依刑法第71條
    第1項規定，先加後減之。另刑法第59條之酌量減輕其刑，
    必須犯罪有特殊之原因，在客觀上足以引起一般人之同情，
    認為即予宣告法定低度刑期仍嫌過重者，始有其適用，至於
    犯罪後之態度等情狀，僅可為法定刑內從輕科刑之標準，不
    得據為酌量減輕之理由；而毒品戕害國人健康，嚴重影響社
    會治安，故政府立法嚴禁販賣毒品，並以高度刑罰來遏止毒
    品氾濫之問題，被告為思慮成熟之成年人，絲毫未考慮販賣
    甲基安非他命對社會、國人之不良影響，害人害己，並2次
    販賣第二級毒品甲基安非他命，是其此部分所為在客觀上並
    不會引起一般同情，且毒品危害防制條例第4條第2項之最輕
    刑度為有期徒刑7年，衡以立法目的及販賣甲基安非他命對
    社會之危害，並無情輕法重之問題，故無適用刑法第59條之
    餘地。
  (3)爰審酌被告迭有施用毒品之前科，不知戒慎惕勵，明知毒品
    具有成癮性、濫用性，對社會深具危害，年輕力壯，不思正
    當工作營生，竟為謀個人私利，無視於政府制定毒品危害防
    制條例之立法美意，販賣毒品海洛因、甲基安非他命，危害
    國民身體健康及社會治安，並造成毒品之泛濫，更應嚴加非
    難，兼衡酌被告販賣毒品之次數、販賣所得、犯罪之動機、
    目的、手段及犯罪後被告已於本院審理中坦認部分罪愆之態
    度等一切情狀，分別量處如主文第二項所示之刑，並定其應
    執行刑，以資儆懲。
  (4)末按毒品危害防制條例第19條第1項規定，並無如同條例第
    18條第1項所定，不問屬於犯人所有與否均沒收銷燬之明文
    ，故應屬相對沒收主義之立法，其應沒收之物，應以屬被告
    所有者為限；又毒品危害防制條例第19條第1項規定，犯同
    條例第4條之罪者，其供犯罪所用或因犯罪所得之財物，均
    沒收之，如全部或一部不能沒收時，追徵其價額或以其財產
    抵償之。而所稱因犯罪所得之物，自以實際所得者為限，苟
    無所得或尚未取得者，自無從為沒收及追繳或抵償之諭知。
    本件未扣案附掛門號0000000000號之行動電話（含SIM卡1張
    ，該行動電話內插之SIM卡，因行動電話之服務須以SIM卡為
    介面，故行動電話業者於出租行動電話門號予消費者使用時
    ，即同時附帶提供SIM卡給消費者做為門號使用之介面，故
    於電信公司接受消費者申辦門號並將該門號開通上線時，該
    公司即將SIM卡所有權移轉予消費者，是以行動電話之SIM卡
    應認為係屬客戶所有）1支，被告已自承係向他人購得使用
    ，自已為被告所有，且本院認係其供販賣毒品所用之物，應
    依同條例第19條第1項規定各於其主刑下併予宣告沒收，如
    全部或一部不能沒收時，追徵其價額或以其財產抵償之。又
    被告於犯罪事實欄(一)至(六)所示各次犯罪所得，雖均未扣案，
    然依上開說明及同條例第19條第1項之規定，仍應各於其主
    刑下併予宣告沒收（全部所得合計7千元），如全部或一部
    不能沒收時，以被告之財產抵償之。
四、適用的法律：
  (一)刑事訴訟法第369條第1項前段、第364條、第299條第1項前
    段。
  (二)98年5月20日修正前毒品危害防制條例第4條第1項、第2項、
    第19條第1項，刑法第11條、第2條第1項前段、第47條第1項
    、第59條、第51條第5款、第9款。
本案經檢察官陳佳琳到庭執行職務。
中    華    民    國    99    年    11    月    24    日
            刑事第二庭    審判長法  官  邱  顯  祥
                                法  官  姚  勳  昌
                                法  官  張  國  忠
以上正本證明與原本無異。
如不服本判決應於收受送達後10日內向本院提出上訴書狀，其未
敘述上訴之理由者，並得於提起上訴後10日內向本院補提理由書
（均須按他造當事人之人數附繕本）「切勿逕送上級法院」。

                                書記官  卓  佳  儀
中    華    民    國    99    年    11    月    24    日
錄論罪科刑法條：
毒品危害防制條例第4條第1項、第2項
製造、運輸、販賣第一級毒品者，處死刑或無期徒刑；處無期徒
刑者，得併科新臺幣 1 千萬元以下罰金。
製造、運輸、販賣第二級毒品者，處無期徒刑或7年以上有期徒
刑，得併科新臺幣 7 百萬元以下罰金。

司法院資訊處製作；財團法人民間司法改革基金會備份。
